【裁判字號】    95,訴,173
【裁判日期】    950302
【裁判案由】    偽造文書等
【裁判全文】
臺灣臺北地方法院刑事判決               95年度訴字第173號
公  訴  人  臺灣臺北地方法院檢察署檢察官
被      告  乙○○
                    （現於臺灣臺北戒治所執行強制戒治中）
上列被告因偽造文書等案件，經檢察官提起公訴（九十四年度偵
字第二二二九四號），因被告於本院準備程序中就被訴事實為有
罪之陳述，經本院合議庭裁定進行簡式審判程序，判決如下：
    主  文
乙○○連續行使偽造私文書，足以生損害於他人，處有期徒刑伍
月，如易科罰金，以參佰元折算壹日。簽帳單商店存根聯上偽造
之「甲○○」署押伍枚、簽帳單持卡人收執聯壹張均沒收。
    事  實
一、乙○○基於意圖為自己不法所有之犯意，於民國九十四年四
    月間某日，在臺北市○○區○路旁，以不詳方法打開甲○○
    所有之車牌號碼一三二五─ＤＫ號自用小客車後，竊取甲○
    ○置放於車子右前座遮陽板上之上海商業儲蓄銀行股份有限
    公司（下簡稱上海儲蓄商銀）ＭＡＳＴＥＲ信用卡（卡號：
    0000000000000000號）一張，嗣再基於行
    使偽造私文書及意圖為自己不法所有之概括犯意，自九十四
    年六月四日起至同年月六日止，至臺北市文山區、臺北縣新
    店市等處之特約商店，連續冒用甲○○之名義，在簽帳單上
    偽造「甲○○」之署押（若非二聯式熱感紙帳單，則以複寫
    方式一次在一式二聯之簽帳單上偽造二枚署押；若係二聯式
    熱感紙帳單，則僅偽造一枚署押），而偽造不實之簽帳單私
    文書，再持交與特約商店不知情之店員而行使之，以表示該
    簽帳單名義人同意依據信用卡持卡人合約條件，按簽帳單之
    金額付款，致該等店員誤以為乙○○為有權使用該信用卡簽
    帳消費之人，而陷於錯誤分別交付或提供價值新臺幣（下同
    ）一千二百元至一萬九千二百元不等之手機、金飾或住宿服
    務（盜刷信用卡之犯罪時間、地點、金額、偽造之簽帳單、
    署押均詳如附表所示），足生損害於甲○○、各該特約商店
    及上海儲蓄商銀。
二、案經臺北市政府警察局文山第一分局報告臺灣臺北地方法院
    檢察署檢察官偵查起訴。
    理  由
一、前揭犯罪事實，業據被告乙○○於本院審理時坦承不諱，核
    與證人即被害人甲○○於警詢、本院審理時證述情節相符（
    被告曾於本院審理時，當庭表示對於證人於警詢時所為證述
    之證據能力不予爭執，而同意作為證據，本院審酌上開證詞
    作成之情況，亦無任何不當情事；從而，依據刑事訴訟法第
    一百五十九條之五第一項規定，證人於警詢時所為證述，自
    得作為本案之證據）；此外，尚有上海儲蓄商銀出具之盜刷
    交易明細、簽帳單、監視錄影設備翻拍照片、十全電話貨品
    訂購單、臺北市政府警察局文山第二分局受理各類案件記錄
    表等件附卷可資佐證，足認被告任意性自白核與事實相符。
    綜上，本件事證明確，被告犯行堪以認定，應依法論科。
二、按信用卡簽帳單具有持卡人與特約商店之交易契約書及由收
    單銀行請求發卡銀行撥款之請求書等性質，持卡人於該簽帳
    單簽名，係對所簽之金額負責之意，該簽帳單之性質為私文
    書。故被告竊取信用卡後，復持竊得之信用卡，冒稱為真正
    持卡人，在簽帳單上偽造被害人署押後持以交付特約商店店
    員，而詐取財物或獲取免於支付住宿對價之利益，核其所為
    ，係犯刑法第二百十六條、第二百十條之行使偽造私文書罪
    、第三百二十條第一項之竊盜罪、第三百三十九條第一項之
    詐欺取財罪、第三百三十九條第二項之詐欺得利罪。起訴檢
    察官原於起訴書中認被告竊取證人甲○○上海儲蓄商銀信用
    卡之行為係犯刑法第三百三十七條侵占遺失物罪而提起公訴
    ，容或有誤會，公訴人業已於本院審理時當庭變更此部分犯
    行之起訴法條為刑法第三百二十條第一項竊盜罪，本院爰無
    庸再予變更起訴法條。被告偽造署押之行為，係其偽造私文
    書之部分行為，又偽造私文書後復持以行使，其偽造私文書
    之低度行為應為行使偽造私文書之高度行為所吸收，均不另
    論罪。又被告先後多次行使偽造私文書、詐欺取財、詐欺得
    利之犯行，時間緊接，所犯均係構成要件相同之罪名，顯係
    基於概括犯意反覆為之，應各依連續犯規定論以一行使偽造
    私文書、詐欺取財、詐欺得利罪，並加重其刑。被告竊取被
    害人之信用卡後，又持竊得之信用卡盜刷消費詐騙財物、獲
    取免支付住宿費之不當財產利益，其所犯之竊盜罪，分別與
    連續詐欺取財罪、連續詐欺得利罪、連續行使偽造私文書罪
    ，有方法、結果之牽連關係，應依刑法第五十五條規定從一
    重之連續行使偽造私文書罪論處。另檢察官業已於起訴書中
    敘及如附表編號二、四號所示被告盜刷信用卡獲取免支付住
    宿費用之財產上利益之事實，堪認已就此部分犯行提起公訴
    ，雖未於所犯法條欄引用刑法第三百三十九條第二項詐財得
    利罪規定，僅屬漏引法條，無礙起訴之效力，併此敘明。爰
    審酌被告冒用他人名義詐取財物及不當財產利益，顯乏尊重
    他人財產權之觀念，並危害金融交易秩序，惟其犯後坦承犯
    行，尚有悔意，兼衡其犯罪之動機、目的、手段、智識程度
    等一切情狀，量處如主文所示之刑，並諭知易科罰金之折算
    標準。被告於簽帳單商店存根聯上偽造之「甲○○」署押共
    五枚，均應依刑法第二百十九條規定沒收之；另如附表編號
    二所示之簽帳單持卡人收執聯，係屬被告所有而為其犯罪所
    得之物，爰依刑法第三十八條第一項第三款規定宣告沒收。
據上論斷，應依刑事訴訟法第二百七十三條之一第一項、第二百
九十九條第一項前段，刑法第五十六條、第二百十六條、第二百
十條、第三百二十條第一項、第三百三十九條第一項、第三百三
十九條第二項、第五十五條、第四十一條第一項前段、第二百十
九條、第三十八條第一項第三款，罰金罰鍰提高標準條例第一條
前段、第二條，判決如主文。
本案經檢察官詹喬偉到庭執行職務。
中    華    民    國    95    年    3     月    2     日
                      臺灣臺北地方法院刑事第一庭
                            法  官  劉素如
上正本證明與原本無異。
如不服本判決，應於判決送達後10日內向本院提出上訴狀（應抄
附繕本）。告訴人或被害人如對於本判決不服者，應具備理由請
求檢察官上訴，其上訴期間之計算係以檢察官收受判決正本之日
期為準。
                            書記官  陳俐妙
中    華    民    國    95    年    3     月    3     日
中華民國刑法第219條
(沒收之特例)
偽造之印章、印文或署押，不問屬於犯人與否，沒收之。
中華民國刑法第320條
(普通竊盜罪、竊佔罪)
意圖為自己或第三人不法之所有，而竊取他人之動產者，為竊盜
罪，處 5 年以下有期徒刑、拘役或 500 元以下罰金。
意圖為自己或第三人不法之利益，而竊佔他人之不動產者，依前
項之規定處斷。
前二項之未遂犯罰之。
中華民國刑法第339條
(普通詐欺罪)
意圖為自己或第三人不法之所有，以詐術使人將本人或第三人之
物交付者，處5年以下有期徒刑、拘役或科或併科1千元以下罰金
。
以前項方法得財產上不法之利益或使第三人得之者，亦同。
前二項之未遂犯罰之。
附表：
 ┌──┬──────┬──────┬─────┬─────────┐
 │編號│  犯罪時間  │  犯罪地點  │ 盜刷金額 │   偽造之簽帳單   │
 │    │            │（特約商店）│（新臺幣）│ （含偽造之署押） │
 ├──┼──────┼──────┼─────┼─────────┤
 │ 一 │九十四年六月│臺北市○○路│ $3,600元 │ 「甲○○」名義之 │
 │    │四日十七時十│一段一六六號│ （手機） │ 簽帳單商店存根聯 │
 │    │二分許      │神腦國際十全│          │ 一紙（偽造「周逸 │
 │    │            │店          │          │ 權」署押一枚）   │
 │    │            │            │          │                  │
 ├──┼──────┼──────┼─────┼─────────┤
 │ 二 │九十四年六月│臺北縣新店市│ $1,200元 │ 「甲○○」名義之 │
 │    │五日五時二十│北新路三段五│ （住宿） │ 簽帳單一式二聯（ │
 │    │八分許      │一之一號四樓│          │ 即商店存根聯、持 │
 │    │            │黎明旅館    │          │ 卡人收執聯）（以 │
 │    │            │            │          │ 複寫方式偽造「周 │
 │    │            │            │          │ 逸權」署押二枚） │
 ├──┼──────┼──────┼─────┼─────────┤
 │ 三 │九十四年六月│臺北市○○路│$19,200元 │ 「甲○○」名義之 │
 │    │五日二十一時│二段二九五號│ （金飾） │ 簽帳單商店存根聯 │
 │    │四十七分許  │一樓雙資珠寶│          │ 一紙（偽造「周逸 │
 │    │            │金行        │          │ 權」署押一枚）   │
 ├──┼──────┼──────┼─────┼─────────┤
 │ 四 │九十四年六月│臺北縣新店市│ $2,730元 │ 「甲○○」名義之 │
 │    │五日二十二時│碧潭路七七巷│ （住宿） │ 簽帳單商店存根聯 │
 │    │四十七分許  │二號麗景四季│          │ 一紙（偽造「周逸 │
 │    │            │飯店        │          │ 權」署押一枚）   │
 ├──┼──────┼──────┼─────┼─────────┤
 │ 五 │九十四年六月│臺北市○○街│ $6,300元 │ 「甲○○」名義之 │
 │    │六日十八時十│一四九號一樓│ （金飾） │ 簽帳單商店存根聯 │
 │    │七分許      │祿景泰珠寶銀│          │ 一紙（偽造「周逸 │
 │    │            │樓          │          │ 權」署押一枚）   │
 ├──┴──────┴──────┼─────┴─────────┤
 │        總詐騙金額              │$33,030元                     │
 └────────────────┴───────────────┘


司法院資訊處製作；財團法人民間司法改革基金會備份。
